臺灣彰化地方法院刑事判決　　　　　　　　　　　　　九十年度易字第一六七一號
　　公　訴　人　臺灣彰化地方法院檢察署檢察官
　　被　　　告　甲○○
　　選任辯護人　邱垂勳律師
　　　　　　　　陳振吉律師
　　被　　　告　乙○○
右列被告因詐欺案件，經檢察官提起公訴（八十九年度偵字第四００五號、第四九七
五號、第六二七九號、九十年度偵字第一三二二號）及併案審理（台灣台中地方法院
檢察署九十年度偵字第二一四八四號），本院判決如左：
    主  文
甲○○行使偽造私文書，累犯，處有期徒刑伍月，如易科罰金，以參佰元折算壹日。
乙○○共同連續意圖為自己不法之所有，以詐術使人將本人之物交付，處有期徒刑參
月，如易科罰金，以參佰元折算壹日，緩刑參年。
    事  實
一、甲○○前於民國八十八年間，因犯賭博罪，經本院判處有期徒刑三月確定，於八
    十八年四月二十六日易科罰金執行完畢，竟不知悔改，其於八十七年五月二十五
    日，自任會首，向何炎松（以洋毅通信有限公司名義跟會，下稱洋毅公司，洋毅
    公司現之負責人為何炎松之弟何炎樹）、丁○○等二十一人召集成立互助會，約
    定每會每月為新台幣（下同）三萬元，採內標方式（即活會會員每月繳款須先扣
    除利息），於每月二十五日，在彰化縣彰化市○○路○段一０一八號住處，由會
    員填具內載姓名、競標金額之標單競標，丁○○即與甲○○之母陳伸合資、以丁○○名義參加一會。後於八十八年八月二十五日第十五會競標時，甲○○竟基於
    偽造文書之犯意及意圖為自己不法所有之概括犯意，未經丁○○、陳伸二人之同
    意，竟偽造丁○○名義填具標單（標單已丟棄而滅失），以五千元之利息冒標會
    款，致使活會會員黃惠敏、陳嘉種、周國權、何靜媛、陳秀敏、蘇仁平、何炎松
    、丁○○、陳伸等人在不知情下，分別繳交二萬五千元與甲○○，足生其等之利
    益。甲○○即將所得款項，用以償還其個人對外之債務。嗣該互助會屆期，甲○○未將會款交與何炎松，經何炎松查訪，始悉上情。
二、甲○○、乙○○夫婦原於彰化縣彰化市○○路○段一０一八號一樓，設立「昕斌
    企業有限公司」（下稱昕斌公司，對外以統大便利商店為名營業），共同經營便
    利商店業務，其等自民國八十七年起，即因遭親友倒帳而負債，財務狀況惡化，
    撐至八十九年一、二月間，因對外積欠債務日增，無力償還，已陷周轉困難之地
    步，但為使渠等所簽發之支票能如期兌現，以便維持支票信用，藉以彌補個人財
    務缺口，甲○○遂承前之不法所有之意圖，與乙○○基於共同犯意之聯絡，自八
    十九年一月間起至同年三月十四日止，假借舉辦周年慶名義，對外製造擴大營業
    之假像，連續多次向附表所示久譽國際有限公司（下稱久譽公司）、詠順百貨有
    限公司（下稱詠順公司）、日德興有限公司（日德興公司）、均好企業有限公司
    （下稱均好公司）、三頡有限公司（下稱三頡公司）等商家詐訂附表所示之貨物
    ，並由甲○○簽發其本人向彰化商業銀行岡山分行（下稱彰銀）開立之0000
    00000帳號、向台北銀行彰化分行（下稱北銀）開立之帳戶三八─一帳號及
    乙○○向亞太商業銀行彰化分行（下稱亞太商銀）開立之一八四七三─二─０帳
    號、如附表所示之支票抵充部分貨款，致令附表所示商家陷於錯誤，如數出貨與
    甲○○二人，其等則將之轉售牟利，並將所得用以償還其等對外之債務。嗣於同
    年三月十四日，其二人因積欠地下錢莊債務約三十萬元屆期未還而遭追討，竟逃
    匿避債，並趁深夜將所進貨物搬至他處藏匿處理，附表各公司發現該店無故關閉
    ，且提示所取得之支票均遭退票，始知受騙。
三、案經被害人久譽公司代表人喻蜀萍、詠順公司代表人陳文燦、日德興公司代表人
    陳福安、洋毅公司前代表人何炎松訴請暨均好公司代表人廖錫勳訴請台灣台中地
    方法院檢察署檢察官呈請台灣高等法院台中分院檢察署檢察長核移臺灣彰化地方
    法院檢察署檢察官偵查起訴及三頡公司代表人丙○○訴由台灣台中地方法院檢察
    署檢察官移轉本院併辦審理。
    理  由
一、訊據被告甲○○固不否認確有於上述時、地，未經丁○○同意，即以前述方式，
    標取丁○○之互助會一會，並向不知情之丁○○、何炎松等被害人分別收取二萬
    五千元之會款，且其亦確有以上述方式，向告訴人久譽公司、詠順公司、日德興
    公司、均好公司、三頡公司進如附表所示之貨品而未付貨款之事實，惟其矢口否
    認有何詐欺及偽造文書之犯意，辯稱：伊與告訴人久譽公司、詠順公司生意往來
    約各有五、六年，與告訴人日德興公司生意往來亦有二、三年之久，本均無任何
    債務糾紛，惟因受小叔許文吉積欠債務及渠胞妹王淑盆倒會拖累，伊為維持票信
    ，乃以高利借款軋票使支票兌現，飽受沈重利息之苦，無以為繼始告退票，伊並
    未將所進貨品搬運一空，可能係在其藏匿避債時，遭債主搬運抵償，且伊並未冒
    標母親陳伸與丁○○的互助會，係伊母同意若伊缺錢可把會標起來用的云云；被
    告乙○○則否認有與妻甲○○共同經營前開便利商店，辯說：伊係從事園藝為業
    ，該店係甲○○自己在經營，伊僅負責代向公賣局進煙酒，且有將支票交與甲○○使用，並未參與該店之營運云云。
二、犯罪事實一部分：
    被告甲○○冒標會款以詐騙告訴人何炎松等活會會員之犯罪事實，業據告訴人何
    炎松指述歷歷，核與被害人丁○○於本院八十九年自字第一三０號案、八十九年
    十二月廿七日開庭時結証：伊確有與陳伸合資跟被告所起之上開互助會一會，伊
    並未曾同意被告借標等語（見該卷第四十六頁）大致相符；被告雖否認有冒標被
    害人丁○○之會款，並辯稱其係向其母陳伸借標的云云，然証人即被告甲○○之
    母陳伸原於偵查中即明確證稱：伊並未去標會，亦未叫人標，伊向甲○○講，最
    後一會不必標，伊與丁○○一人一半，但後來甲○○卻說沒有錢等語（詳見八十
    九年度偵字第四００五號偵查卷第一百頁，起訴書誤載為九十年度偵字第一三二
    二號偵查卷），與被告所辯之詞顯相出入，而陳伸後於本院審理時，更改口說：
    該會係伊叫被告甲○○幫伊標走的，時間係在八十九年一月二十五日或二月二十
    五日，被告甲○○有把錢匯到其台中市第九信用合作社之帳戶中，多少錢伊已記
    不得了等詞（見本院九十年十二月十日筆錄），亦與被告甲○○之辯解大相逕庭
    ，再縱其所辯為真，則其既明知該會係丁○○與其母陳伸合資、以丁○○名義所
    跟之會，其竟僅徵得其母之意思，即自行將互助會標走，此亦難認未有假冒丁○○名義，冒標互助會以詐騙不知情活會會員犯行之成立，是其所辯其母曾同意其
    若缺錢可先將會標走之語，顯係為己卸責之詞，不足為採。此外，復有互助會本
    一冊、支票及退票理由單影本各一紙附卷可相佐證，被告甲○○此部分犯行洵堪
    認定。
三、犯罪事實二部分：
    被告甲○○、乙○○此部分之詐欺犯行，業據附表所示之告訴人等指訴歷歷，並
    有出貨記錄共五份、甲○○所簽發之前述支票四張、甲○○所簽發乙○○前述之
    支票一張、退票理由單共五紙、昕斌公司之公司登記資料一份附卷可相佐證；被
    告甲○○亦不否認確有向前開告訴人進如附表所示之貨品無誤，僅辯說：伊係遭
    親友倒帳，財務陷入困境，伊始想以辦周年慶之方式加強促銷，以賺取現金度過
    難關，然仍因一時周轉失靈，遭地下錢莊追討三十萬元債務，始逃匿避債，伊未
    有詐騙告訴人之惡意，且其事後僅叫其家人前去搬運傢俱，並未將所進貨品搬至
    他處云云，然其事前既已明知自己之財務已陷入窘境，理當量力經營，豈可在明
    知自己無力周轉之情形下，隱瞞其情，仍對外舉辦周年慶而向被害人大量進貨以
    為促銷，使被害人在不知情下，無法評估出貨之風險而出貨與被告，被告並將所
    進貨品銷售後，用供填補自己對外之舉債，而致情況陷入無可挽救之絕境，衡此
    種種，實無以排除其未有詐騙被害人之惡意；又甲○○雖否認有將所進貨品搬運
    一空，使被害人追索無門云云，然此業據在被告隔壁營業之何炎松指證歷歷，被
    告甲○○亦不否認有於事後前去搬運傢俱之事實，則若其店之貨品均係其債權人
    自行搬走抵債，為何債權人尚留有傢俱讓其前去搬運？又其辯說其離開時，其店
    仍在營業，並未關門，則其既然尚在營業，理應有所進帳，為何其要為區區二、
    三十萬元之債務躲避債權人之追討，而將整家店價值顯逾三十萬元之貨品棄之不
    顧而藏匿？且其既要藏匿，為何還任令其店繼續營業，致貨品與貨款下落不明，
    此豈不正可反證其確有詐騙被害人之惡意哉？是其所辯，實與常情相違，不足採
    為有利於其之認定。又被告乙○○矢口否認有與被告甲○○共同經營該店以詐騙
    被害人之犯行，然其原於偵查中業已供認有與其妻共同經營統大商店之事實（見
    八十九年度偵字第四００五號偵查卷第一０二頁），雖其後改口否認其情，惟查
    昕斌公司之登記資料所示，被告乙○○亦名列股東之中，且被告乙○○並不否認
    其有將其本人所申請之支票，交與被告甲○○做為該店營運之用，而經營便利商
    店固非可與經營大企業相比，然其營運過程之瑣事甚多，實非一人即可全面照料
    ，以被告乙○○與甲○○係夫妻關係、又係公司之股東而言，實難排除其未有參
    與該店之營運，況若其真未參與該店之經營，則當甲○○因此而避債時，其豈有
    與其一同逃避債權人之必要，是被告乙○○辯說未參與該店之經營，實係推諉之
    詞，要難採信。此外，復有甲○○前述彰銀、北銀及乙○○前述亞太商銀帳戶之
    支票退票紀錄共三份附卷可參，被告甲○○、乙○○此部分詐欺犯行亦堪認定，
    應依法予以論科。
四、核被告被告甲○○所為，係犯刑法第二百十六條、第二百十條行使偽造私文書罪
    及同法第三百三十九條第一項詐欺取財罪；被告乙○○則係犯同法第三百三十九
    條第一項之詐欺取財罪。公訴人雖有起訴被告甲○○以行使偽造私文書之方式詐
    騙互助會活會會員之犯罪事實，然卻未援引刑法第二百十六條、第二百十條予以
    起訴，顯有疏漏，應予補正。被告二人就犯罪事實二之詐欺犯行，有犯意之聯絡
    、行為之分擔，均為共同正犯。被告甲○○於偽造私文書後據以行使，其偽造之
    低度行為，已為其後行使之高度行為所吸收，不另論處。其二人先後數次詐欺犯
    行，均時間緊接，所犯構成要件相同，顯係基於概括之犯意反覆為之，均應依連
    續犯之規定論以一罪，並加重其刑；而公訴人雖未就被告二人併案部分之詐欺犯
    行予以起訴，惟此與起訴有罪部分，有連續犯之裁判上一罪關係，本院自應併予
    審理。被告甲○○所犯行使偽造私文書罪與詐欺罪間，有方法、結果之牽連關係
    ，應從一重之行使偽造私文書罪處斷。又甲○○於前述時間，曾受有期刑之宣告
    及執行完畢，有台灣高等法第被告全國前案紀錄表在卷可查，其於五年內，再犯
    本件有期徒刑以上之罪，為累犯，應依法加重其刑。爰分別審酌被告二人犯罪之
    動機、目的、方法、手段、品行、所得利益、所生危害，其等以前述方法，詐騙
    被害人財物，以供償還個人對外之債務，此做法顯值非議，幸其案發後，業與告
    訴人達成民事和解，現正按期履行中，犯後態度尚稱良好等一切情狀，分別量處
    如主文所示之刑，並均諭知易科罰金之折算標準，以示懲儆。末查被告乙○○前
    未曾受有期徒刑以上刑之宣告，此有臺灣彰化地方法院檢察署刑案資料查註紀錄
    表一紙在卷可稽，其經此教訓，應知警惕而無再犯之虞，所宣告之刑，認以暫不
    執行為適當，併予宣告緩刑三年，以勵自新。至未扣案所偽造之標單一紙，已為
    被告丟棄而滅失，業據被告甲○○供明在案，自無從併予宣告沒收，附此敘明。
據上論斷，應依刑事訴訟法第二百九十九條第一項前段、刑法第二十八條、第五十六
條、第二百十六條、第二百十條、第三百三十九條第一項、第四十一條第一項、第五
十五條、第七十四條第一款、罰金罰鍰提高標準條例第一條前段、第二條，判決如主
文。
本案經檢察官盧永盛到庭執行職務。
中      華      民      國      九十一    年      二      月    二十七  日
                                臺灣彰化地方法院刑事第一庭
                                    法      官  葛永輝
右正本證明與原本無異。
如不服本判決，應於送達後十日內向本院提出上訴狀( 須附繕本 )。
告訴人或被害人對於判決如有不服具備理由請求檢察官上訴者，其上訴期間之計算係
以檢察官收受判決正本之日期為準。
                                    法院書記官  施惠卿
中      華      民      國      九十一    年      三        月    四    日
刑法第二百十六條
行使第二百十條至第二百十五條之文書者，依偽造、變造文書或登載不實事項或使登
載不實事項之規定處斷。
刑法第二百十條
偽造、變造私文書，足以生損害於公眾或他人者，處五年以下有期徒刑。
刑法第三百三十九條
意圖為自己或第三人不法之所有，以詐術使人將本人或第三人之物交付者，處五年以
下有期徒刑、拘役或科或併科一千元以下罰金。
以前項方法得財產上不法之利益或使第三人得之者亦同。
前二項之未遂犯罰之。
